【裁判字號】    99,易緝,5
【裁判日期】    990208
【裁判案由】    詐欺
【裁判全文】
臺灣桃園地方法院刑事判決               99年度易緝字第5號
公  訴  人  臺灣桃園地方法院檢察署檢察官
被      告  甲○○
上列被告因詐欺案件，經檢察官提起公訴（98年度偵字第3741號
），被告於準備程序中就被訴事實為有罪之陳述，經本院告知簡
式審判程序意旨，並聽取公訴人及被告之意見後，本院合議庭裁
定由受命法官獨任依簡式審判程序審理，並判決如下：
    主    文
甲○○幫助意圖為自己不法之所有，以詐術使人將本人之物交付
，處有期徒刑參月，如易科罰金，以新臺幣壹仟元折算壹日。
    事    實
一、甲○○依其社會生活之通常經驗，可預見將金融機構帳戶之
    存摺、金融卡或密碼等帳戶工具交付他人，可能成為不法集
    團詐欺被害人財物時，供匯交、提領款項所用，進而幫助該
    不法集團遂行詐欺取財犯行，仍基於縱使他人利用其所提供
    之金融帳戶工具實施詐欺取財亦不違其本意之幫助詐欺取財
    不確定故意，於97年1 月10日以後至同年2 月27日前間某日
    某時，在桃園縣龜山鄉龜山巨蛋體育場附近，依自稱「陳小
    姐」成年女子之要求，將其所有合作金庫商業銀行龜山分行
    （下稱合作金庫）所開立帳號0000000000000000號帳戶之存
    摺、金融卡各1 枚及密碼交付之，供其所屬詐欺集團存、提
    款、轉帳及匯款之用，以此方式幫助該等詐欺集團成員向他
    人詐取財物。嗣該自稱「陳小姐」之成年女子與同屬該犯罪
    集團之成年人，意圖為自己不法之所有，基於詐欺取財之犯
    意聯絡，先由自稱「小芊」之成年女子，於97年3 月3 日晚
    間8 時許，以SKYPE 網路聊天軟體與乙○○取得聯繫，佯稱
    若從事網路援交須先持金融卡至自動櫃員機操作，確認身分
    非屬警察等語，致乙○○陷於錯誤信以為真，旋該集團內自
    稱「阿雄」之成年男子撥打CHINTY AVIONA （另案辦理）申
    請門號0000000000號電話予乙○○，其即於同日晚間8 時40
    分許依「阿雄」指示，前往址設於高雄市前鎮區○○○ 路40
    1 號「全家便利商店」內，操作自動櫃員機匯款新臺幣（下
    同）29988 元至甲○○前開帳戶內，旋該集團自稱「楊會計
    」之成年女子以彭康桐（另案辦理）申設之0000000000號門
    號聯絡乙○○，佯稱上開匯款涉及不法，須透過金融中心藉
    由洗錢方式讓系統恢復，乙○○遂依其指示前往高雄市○○
    ○路191 號第一銀行匯款6 次共計120000元至黃建庭（另案
    辦理）設於第一銀行大園分行帳號00000000000000帳戶內，
    翌日（即97年3 月4 日）下午4 時許，該集團自稱「白雅欣
    」之成年女子又與乙○○相約同月6 日中午12時許，在高雄
    火車站見面，乙○○依約抵達後，自稱「阿強」之詐騙集團
    成員即以徐文豪（另案偵辦）申設之0000000000號門號指示
    其依上次確認身分步驟，至設於高雄市三民區○○○路2 之
    2 號火車站旁郵局自動櫃員機操作，乙○○遂又匯款29982
    元至張弘宇（另案偵辦）永豐銀行鶯桃分行00000000000000
    000 號帳戶內，隨即再由自稱「江會計」之詐騙集團成員以
    徐文豪申辦之0000000000號門號與乙○○聯絡，乙○○依指
    示又至高雄市三民區○○○路952 號郵局匯款102000元至游
    俊偉（另案偵辦）設於臺灣郵政彰化大村郵局帳號00000000
    000000000 號帳戶內，復提領現金375000元，以無卡存摺方
    式匯入不明人士帳戶內。前開匯入甲○○、黃建庭、張弘宇
    、游俊偉帳戶之款項，於同日，即經正犯成員以卡片跨行提
    款方式提領一空。嗣經乙○○察覺有異，報警循線查獲。
二、案經高雄市政府警察局前鎮分局移送臺灣高雄地方法院檢察
    署檢察官呈請臺灣高等法院檢察署令轉臺灣嘉義地方法院檢
    察署檢察官再呈請臺灣高等法院檢察署再令轉臺灣桃園地方
    法院檢察署檢察官偵查起訴。
    理    由
一、按被告以外之人於審判外之言詞或書面陳述，除法律有規定
    者外，不得作為證據。又被告以外之人於審判外之陳述，雖
    不符前4 條之規定，而經當事人於審判程序同意作為證據，
    法院審酌該言詞陳述或書面陳述作成時之情況，認為適當者
    ，亦得為證據。當事人、代理人或辯護人於法院調查證據時
    ，知有第159 條第1 項不得為證據之情形，而未於言詞辯論
    終結前聲明異議者，視為有前項同意，刑事訴訟法第159 條
    第1 項、第159 條之5 分別定有明文。查證人乙○○、黃建
    庭、游俊偉於警詢、偵查中時之陳述，固係審判外之陳述，
    惟被告甲○○就上開審判外之陳述，於本院審理中知有該項
    證據均未曾於言詞辯論終結前聲明異議，而本院審酌該等證
    人陳述作成時之情況，並無違法取證及證明力過低之瑕疵，
    亦認以之作為證據為適當，依前揭規定說明，自有證據能力
    。另本件認定事實引用之卷內其餘所有文書證據卷證資料，
    並無證據證明係公務員違背法定程序取得，且被告亦未於言
    詞辯論終結前表示異議，均有證據能力，核先敘明。
二、上開犯罪事實，業經被告於本院審理中坦承不諱，且經被害
    人乙○○於警詢中證述甚詳，另有證人黃建庭、游俊偉於警
    詢、偵查中之陳述、通聯調閱查詢單2 份、合作金庫商業銀
    行龜山分行函與所附被告上開帳戶印鑑卡影本1 份、開戶認
    證資料1 份、交易明細1 份、第一商業銀行大園分行函與所
    附黃建庭上開帳戶印鑑卡影本1 份、開戶認證資料影本1 份
    、交易明細影本1 份、永豐商業銀行鶯桃分行函與所附張弘
    宇上開帳戶客戶基本資料查詢1 份、開戶認證資料影本1 份
    、交易明細1 份、臺灣郵政股份有限公司彰化郵局函與所附
    游俊偉立帳申請書影本1 份、最近交易資料1 份、第一銀行
    自動付款交易明細表、台新銀行自動櫃員機交易明細表、中
    華郵政公司自動櫃員機儲戶交易明細表、渣打銀行自動櫃員
    機交易明細表、乙○○第一銀行活期儲蓄存款存摺影本、中
    國信託存款存摺影本各1 份等在卷可稽，足認被告前揭具任
    意性之自白核與事實相符，而屬可信。綜上所述，本件事證
    明確，被告犯行洵堪認定，應依法論科。
三、查前開真實姓名、年籍不詳自稱「陳小姐」、「小芊」、「
    阿雄」、「楊會計」、「白雅欣」、「阿強」等人之不法詐
    欺集團成員，基於意圖為自己不法所有之犯意聯絡，以前揭
    方式，致使被害人乙○○因而陷於錯誤，匯款至被告甲○○
    上開合庫銀行帳戶、黃建庭上開第一銀行帳戶、游俊偉上開
    郵局帳戶及張弘宇上開永豐銀行帳戶，前開不詳姓名、年籍
    之人所屬不法詐欺集團成員所為，均應係犯刑法第339 條第
    1 項之詐欺取財罪，本案自稱「陳小姐」之成年女子及其他
    真實姓名、年籍不詳之成年人所組成之詐欺犯罪集團，就上
    開詐欺取財犯行，有犯意聯絡與行為分擔，為共同正犯。然
    按刑法上之幫助犯，係雖與正犯對於犯罪有共同之認識，惟
    是以幫助之意思，對於正犯資以助力，並未參與實行犯罪構
    成要件之行為者而言，是以，如未參與實施犯罪構成要件之
    行為，且係出於幫助之意思提供助力，即屬幫助犯，而非共
    同正犯，本件被告將上開合庫銀行帳戶資料交予自稱「陳小
    姐」之成年女子，係基於幫助他人詐欺取財之不確定故意，
    並僅提供其所有上開帳戶資料供為詐欺集團成員不法所得款
    項匯入、提領之用，係提供詐欺取財構成要件以外之助力，
    而為詐欺取財罪之幫助犯，是核被告所為，係犯刑法第30條
    第1 項、第339 條第1 項之幫助詐欺取財罪。又幫助犯係從
    犯，從屬正犯而成立，刑法上既無「共同幫助」之情，則被
    告所為之前揭幫助詐欺取財犯行，當亦無「幫助共同」之可
    言（司法院70廳刑一字第1104號函亦同此見解）。再被告甲
    ○○幫助正犯詐欺被害人之幫助行為僅1 個，雖正犯施用詐
    術使被害人數次交付財物，係正犯該次詐欺取財行為使被害
    人分次交付財物之結果，祇成立1 詐欺取財罪；被告為幫助
    犯，亦祇成立1 幫助詐欺取財罪。被告幫助他人犯詐欺取財
    罪，為從犯，本院衡其犯罪情節較正犯為輕，爰依刑法第30
    條第2 項之規定，按正犯之刑減輕之，審酌被告輕易提供金
    融帳戶供他人掩飾犯罪所得使用，非但增加被害人尋求救濟
    之困難，破壞社會治安，亦助長詐騙犯罪風氣，使不法份子
    順利取得詐欺所得之財物，易於逃避犯罪之查緝，正犯施詐
    使被害人交付上開財物，並已由正犯提領、所生危害程度，
    事後未與被害人和解之犯後態度等一切情狀，量處如主文所
    示之刑，並諭知易科罰金之折算標準。
四、末按共同正犯因相互間利用他方之行為，以遂行其犯意之實
    現，本於責任共同之原則，有關從刑之沒收部分，雖他共同
    正犯所有供犯罪所用之物，亦應於其本身所處主刑之後，併
    為沒收之諭知，幫助犯則僅對犯罪構成要件以外之行為為加
    工，且無共同犯罪之意思，自不適用該責任共同之原則，對
    於正犯所有供犯罪所用或因犯罪所得之物，勿庸併為沒收之
    宣告，最高法院86年度台上字第6278號判決意旨可資參照。
    執此，被告甲○○所申設之前開合庫銀行帳戶存摺、金融卡
    等物，因已交付該詐騙集團使用，要非被告所有之物，而屬
    正犯所有供犯罪所用之物，復被告祇為幫助犯，核無責任共
    同原則之適用，依上揭說明，自毋庸諭知沒收。
五、末按被告行為後，刑法第41條規定於98年1 月21日經修正公
    布，並自98年9 月1 日起施行，惟本次修正係針對被判處6
    月以下有期徒刑及拘役者，於執行時，未聲請易科罰金，得
    改為易服社會勞動，此乃執行時所應處理者，對本件被告得
    易科罰金之條件及折算標準均不生法律變更情事，非係刑罰
    法律有變更，自毋庸為新、舊法律之比較，亦併此敘明。
據上論斷，應依刑事訴訟法第273 條之1 第1 項、第299 條第1
項前段，刑法第30條第1 項前段、第2 項、第339 條第1 項、第
41條第1 項前段，刑法施行法第1 條之1 第1 項、第2 項前段，
判決如主文。
本案經檢察官吳美文到庭執行職務。
中    華    民    國    99    年    2     月    8     日
                  刑事第五庭  法  官  張詠晶
上列正本證明與原本無異。
如不服本判決，應於判決送達之翌日起10日內，向本院提出上訴
狀（應附繕本）。告訴人或被害人如對於本判決不服者，應具備
理由請求檢察官上訴，其上訴期間之計算係以檢察官收受判決正
本之日期為準。
                              書記官  王峻宏
中    華    民    國    99    年    2     月    8     日
附錄本案論罪科刑依據之法條：
中華民國刑法第339條（普通詐欺罪）
意圖為自己或第三人不法之所有，以詐術使人將本人或第三人之
物交付者，處5 年以下有期徒刑、拘役或科或併科1 千元以下罰
金。
以前項方法得財產上不法之利益或使第三人得之者，亦同。
前二項之未遂犯罰之。

司法院資訊處製作；財團法人民間司法改革基金會備份。
